臺灣臺南地方法院民事判決　　　　　　 94年度簡上字第141號
上　訴　人　　丙○○
被 上訴 人　　甲○○（原判決誤載為溫慶忠　）
　　　　　　　乙○○
上列當事人間請求給付租金事件， 上訴人對於中華民國94年8月
5日本院新營簡易庭94年度營簡字第276號第一審判決提起上訴，
經本院於民國94年11月9日言詞辯論終結，判決如下：
    主  文
上訴駁回。
第二審訴訟費用由上訴人負擔。
    事  實
甲、上訴人方面：
一、聲明：求為判決：（一）原判決廢棄。（二）被上訴人甲○
    ○應給付上訴人新臺幣（下同）45,000元。（三）被上訴人
    乙○○應給付上訴人48,000元。
二、陳述：除與原判決記載相同者，茲引用之外，補稱：
（一）原審以租賃契約期滿後，承租人仍為租賃物之使用收益，
      而出租人不即表示反對之意思者，視為以不定期限繼續契
      約，認本件未見上訴人舉證證明反對被上訴人續租，應視
      為以不定期限繼續契約云云。然上訴人於被上訴人甲○○
      於94年2月6日及被上訴人乙○○於93年11月9日 租賃期限
      屆滿後， 即曾多次口頭告知反對被上訴人2人續租，惟被
      上訴人均置之不理。
（二）上訴人主張依兩造租賃契約書第6條約定：「 乙方（即被
      上訴人）於租期屆滿時，應即日將租賃房屋誠心按照原狀
      遷空交還甲方（即上訴人），不得藉詞推諉或主張任何權
      利，如不即時遷讓房屋時， 甲方得向乙方請求按照租金5
      倍之違約金至遷讓完畢之日止」， 請求被上訴人租金3倍
      之違約金， 不能因有民法第451條承租人仍為租賃物之使
      用收益，而出租人不即表示反對之意思，視為以不定期限
      繼續契約之規定，即認上訴人不得請求違約金。
（三）被上訴人既均辯稱於租賃契約屆滿後之續租期間，上訴人
      有收受其等所交付之租金，則應舉證以實其說。另與被上
      訴人乙○○之租賃契約書第5條雖約定：「 乙方（按即被
      上訴人乙○○）於訂約時，交於甲方（按即上訴人）新臺
      幣12,000元作為押租保證金，乙方如不繼續承租，甲方應
      於乙方遷空交還房屋後無息退還押租保證金。」等語，然
      上訴人並未向被上訴人乙○○收取該12,000元之押租保證
      金，該押租金保證金僅是形式上書寫而已。
三、證據：援用第一審所提證據。
乙、被上訴人方面：
一、聲明：求為判決駁回上訴。
二、陳述：除與原判決記載相同者，茲引用之外，補稱：
（一）被上訴人甲○○於向上訴人承租坐落高雄縣岡山鎮○○路
      10巷27弄145之2號3樓Ａ室期間， 每月均有交付租金，且
      於94年2月6日租賃期限屆滿後，上訴人不但未要求被上訴
      人甲○○搬遷，反而要被上訴人甲○○繼續繳交房租，且
      於94年5月5日被上訴人甲○○搬離上開租屋處後，上訴人
      已將其所交付之押租金10,000元退還與被上訴人甲○○。
      又證人李秋華業於原審證述被上訴人甲○○，於租約期滿
      後之續住期間，均有按月交付上訴人房租。
（二）被上訴人乙○○向上訴人承租坐落高雄縣岡山鎮○○路10
      巷27弄120號3樓套房之租賃契約於93年11月9日期滿後 ，
      上訴人並未反對被上訴人乙○○續住，反而要求被上訴人
      乙○○繼續繳交租金，被上訴人乙○○並已交付上訴人自
      93年11月10日起至94年1月30日搬遷止之租金， 依民法第
      451條之規定，視為以不定期限繼續契約， 且上訴人並在
      被上訴人乙○○所持之租賃契約書上簽名表示確有收受租
      金，惟該租賃契約書， 於94年1月30日被上訴人乙○○搬
      遷時，已由上訴人收回。
（三）被上訴人乙○○於93年5月10日向上訴人租屋後， 即於次
      日晚間交付上訴人一半之押租金6,000元，嗣再於93年6月
      14 日，再交付上訴人另一半之押租金6,000元， 共計2個
      月12 ,000 元之押租金與上訴人。又被上訴人乙○○於94
      年1月30日前在上訴人高雄縣岡山鎮○○路10巷27弄121號
      之住所遇見上訴人，乃向上訴人提出退租之請求，並要求
      上訴人退還押租金12,000元，上訴人即口頭答應，而被上
      訴人乙○○乃於94年1月30日晚間9時39分許，到達上訴人
      上開住所，因上訴人住所鐵門已關，加上門鈴已壞，被上
      訴人乙○○因而撥打上訴人之電話，向上訴人表示要求退
      租及請求退還押租金，後經上訴人檢視出租之套房無任何
      損壞，且符合契約後，由上訴人將12,000元之押租金全數
      退還被上訴人乙○○。
三、證據：除援用第一審所提證據外，被上訴人乙○○並補提行
    動電話明細表1紙為證。
    理　由
一、本件上訴人起訴主張：被上訴人甲○○自民國93年8月7日起
    ，承租上訴人所有坐落高雄縣岡山鎮○○路10巷27弄145之2
    號3樓Ａ室房間，約定租期至94年2月6日止，每月租金5,000
    千元，惟被上訴人甲○○租期屆滿時，未經上訴人同意繼續
    住至94年5月5日才遷離該租屋處。被上訴人乙○○，自93年
    5月10日起， 承租上訴人所有坐落高雄縣岡山鎮○○路10巷
    27弄120號3樓套房， 約定租期至93年11月9日止，每月租金
    6,000元，惟被上訴人乙○○租期屆滿時， 未經上訴人同意
    繼續住至94年1月30日才遷離該租屋處。依兩造契約第6條約
    定「乙方（即被上訴人）於租期屆滿時應即日將租賃房屋誠
    心按照原狀遷空交還甲方（即上訴人），不得藉詞推諉或主
    張任何權利，如不即時遷讓房屋時，甲方得向乙方請求按照
    租金5倍之違約金至遷讓完畢之日止」。 查被上訴人於租約
    屆滿時，均未依約將承租房屋遷空回復原狀及將鑰匙交還上
    訴人， 依上開租賃契約第6條之約定，上訴人自得請求被上
    訴人按照租金3倍之違約金， 即請求被上訴人甲○○給付自
    94年2月7日起至94年5月5日止租金3倍之違約金45,000元 ，
    及請求被上訴人乙○○自 93年11月10日起至94年1月30日止
    租金3倍之違約金48,000元等語。
二、上訴人則以：被上訴人與上訴人之租賃契約於期限屆滿，被
    上訴人續住後，上訴人未表示反對並請求被上訴人搬遷，反
    而要求被上訴人繼續交付租金， 依民法第451條之規定，應
    視為以不定期限繼續契約， 被上訴人並無前揭租賃契約第6
    條所約定之違約情事。又被上訴人均有交付續住期間之租金
    ，且上訴人均已於被上訴人搬離上開租屋後，將上訴人各自
    所交付之押租金返還被上訴人等語置辯。
三、兩造不爭執之事實：
（一）被上訴人甲○○自93年8月7日起承租上訴人所有坐落高雄
      縣岡山鎮○○路10巷27弄145之2號3樓Ａ室房間， 約定租
      期至94年2月6日止，每月租金5,000元。
（二）被上訴人甲○○於94年2月6日租期屆滿後，仍繼續居住上
      開房間至94年5月5日止。
（三）上開房屋租賃契約書載明被上訴人甲○○於訂約時交付上
      訴人10,000元作為押租金，該押租金上訴人已返還被上訴
      人甲○○。
（四）被上訴人乙○○自 93年5月10日起承租上訴人所有坐落高
      雄縣岡山鎮○○路10巷27弄120號3樓套房，約定租期至93
      年11月9日止，每月租金6,000元。
（五）被上訴人乙○○於93年11月9日租期屆滿後，仍繼續居住
      上開套房至94年1月30日止。
（六）上開房屋租賃契約書載明被上訴人乙○○於訂約時交付上
      訴人12,000元作為押租金。
四、得心證之理由：
（一）本件兩造之爭執點主要在於：被上訴人與上訴人間之租賃
      契約於期限屆滿後，是否已成為不定期租賃契約？本院分
      述本件得心證之理由如下：
  １、按租賃期限屆滿後，承租人仍為租賃物之使用收益，而出
      租人不即表示反對之意思者，視為以不定期限繼續契約，
      民法第451條定有明文。 查本件被上訴人甲○○、乙○○
      與上訴人之租賃契約， 已分別於94年2月6日及93年11月9
      日屆滿，被上訴人甲○○於租賃契約屆滿後，仍續住至94
      年5月5日，被上訴人乙○○於租賃契約屆滿後，則仍續住
      至94年1月30日之事實， 為兩造所不爭執，並有上訴人於
      原審所提出之租賃契約書2份在卷（見原審卷第24頁至第
      27頁）可稽，自堪信為真實。
  ２、次按押租金之性質，乃在擔保承租人租金之給付及租賃債
      務之履行，在租賃關係消滅前，出租人不負返還之責（最
      高法院83年台上字第2108號、65年台上字第2714號判例參
      照）。 本件被上訴人甲○○於93年11月9日租期屆滿後至
      其94年5月5日搬離上開租屋處期間之租金，上訴人於每月
      初，均有向被上訴人甲○○收取乙情，業據證人李秋華於
      原審94年7月12日言詞辯論期日結證在卷（詳原審卷第16
      頁、第17頁），上訴人復不爭執被上訴人甲○○於訂約時
      所交付之10,000元押租金，業已於94年5月5日被上訴人甲
      ○○遷離上開租屋處後返還被上訴人甲○○之事實。依前
      揭判例意旨，堪認上訴人確已同意被上訴人甲○○於前揭
      租賃期間屆滿後續租，並已收取續住期間之租金乙情屬實
      ，否則如依上訴人所主張該期間被上訴人甲○○，未經其
      同意而續住, 且未繳納該期間之租金，則衡諸一般經驗法
      則，上訴人應會將押租金扣抵積欠之租金，而非將被上訴
      人甲○○所交付之押租金10,000元，於94年5月5日被上訴
      人甲○○搬離上開租屋處後，如數返還之理。
  ３、又被上訴人乙○○與上訴人於93年5月10日 所簽訂之租賃
      契約書第5條約定：「乙方（按即被上訴人乙○○ ）於訂
      約時，交於甲方（按即上訴人）新臺幣12,000元作為押租
      保證金，乙方如不繼續承租，甲方應於乙方遷空交還房屋
      後無息退還押租保證金。」等語，為上訴人所不爭執，並
      有該租賃契約書1份存卷（見原審卷第26頁、第27頁 ）可
      憑，參以上訴人與被上訴人甲○○所簽訂之租賃契約，被
      上訴人甲○○曾交付10,000元之押租金乙情，已詳如前述
      ，衡情上訴人要無就同係93年間，就自己同一巷弄（均係
      高雄縣岡山鎮○○路10巷27弄）之租賃物訂定租賃契約時
      ，一有收取押租金，一無收取押租金，而作不同處理之理
      ！且苟上訴人未曾收取被上訴人乙○○所交付之押租金，
      大可將上開押租保證金約定條款之金額空白即可，要無特
      別載明被上訴人乙○○已交付押租保證金12,000元之理！
      是上訴人主張未向被上訴人乙○○收取12,000元之押租保
      證金云云，應不足採。
  ４、被上訴人乙○○辯稱 於94年1月30日搬離上開租屋處之晚
      間9時39分許， 曾以其所使用之0000000000號行動電話主
      動與上訴人所使用之0000000000號行動電話聯繫，並向上
      訴人表示要退租搬離上開租屋處乙節，為上訴人所不爭執
      （見本院卷第30頁）， 並有行動電話收費明細1紙附卷（
      見本院卷第25頁）可參，堪信被上訴人乙○○此部分之辯
      稱為可採。又本件上訴人一再主張被上訴人乙○○尚積欠
      93年11月9日租期屆滿後續住至94年1月30日止之房租，且
      曾多次以口頭向被上訴人乙○○表示反對續住，而被上訴
      人乙○○均置之不理，如果屬實，依一般經驗法則，此時
      承租人多係避不見面，要無主動積極與出租人聯繫退房搬
      離事宜，且事後果於當日即行搬遷之情。故而，上訴人主
      張被上訴人乙○○違約續住，且積欠上開續住期間之租金
      等情，是否屬實，誠有疑義。
  ５、又上訴人就被上訴人甲○○、乙○○於前揭租賃期限屆滿
      後， 分別續住至94年5月5日及94年1月30日而仍為租賃物
      使用之期間，其曾多次以口頭表示反對之事實，已為被上
      訴人2人所否認， 復未見上訴人舉證證明反對承租人甲○
      ○及乙○○續租，且被上訴人甲○○辯稱上訴人確已同意
      其於前揭租賃期間屆滿後續住，並已收取續住期間之租金
      乙情，尚屬可採，另上訴人主張未收取被上訴人乙○○所
      交付之押租金一情又與事理有違，被上訴人乙○○復於94
      年1月30日 搬遷當日主動積極與上訴人聯繫退租搬遷事宜
      。綜此， 應足認上訴人就被上訴人2人於租賃期限屆滿後
      ，仍為租賃物之使用，並未即表示為反對之意思，依民法
      第451條之規定，視為以不定期限繼續契約。
（二）又按租賃定有期限者，其租賃關係，於期限屆滿時消滅。
      未定期限者，各當事人得隨時終止契約，民法第450條第1
      項、第2項前段分別定有明文。本件上訴人已將押租金10,
      000元返還與被上訴人甲○○， 被上訴人甲○○並已於94
      年5月5日返還租賃物與上訴人，為上訴人所不爭執，自可
      認定上訴人與被上訴人甲○○間雙方已合意終止租賃契約
      。又上訴人既已於收受被上訴人乙○○所交付之12,000元
      押租金， 被上訴人乙○○並已於94年1月30日返還租賃物
      與上訴人一節，亦未見上訴人爭執，復無證據可資證明上
      訴人尚未將該12,000元之押租金返還與被上訴人乙○○，
      應足認定上訴人與被上訴人乙○○雙方已合意終止租賃契
      約。從而，上訴人依兩造租賃契約書第6條「 乙方（即被
      上訴人）於租期屆滿時，除經甲方（即上訴人）同意繼續
      出租外，應即日將租賃房屋誠心按照原狀遷空交還甲方，
      不得藉詞推諉或主張任何權利，如不即時遷讓房屋時，甲
      方每月得向乙方請求按照租金 5倍之違約金至遷讓完了之
      日止，乙方及連帶保證人丙方，決無異議」之約定，請求
      被上訴人甲○○、 乙○○應各給付租金3倍之違約金，自
      屬無據，應予駁回。
五、綜上所述，雖被上訴人甲○○、乙○○於租賃期限屆滿後，
    分別續住至94年5月5日及94年1月30日， 而仍為租賃物之使
    用，惟上訴人未即為表示反對之意思， 依民法第451條之規
    定，視為以不定期限繼續契約，嗣後被上訴人甲○○、乙○
    ○復分別與上訴人於94年5月5日 及94年1月30日合意終止租
    賃契約， 其等自無上訴人所主張前揭租賃契約書第6條得請
    求按照租金5倍違約金之事由。從而， 上訴人本於前揭租賃
    契約書第6條之約定， 請求被上訴人甲○○給付自94年2月7
    日起至94年5月5日止租金3倍之違約金45,000元， 以及請求
    被上訴人乙○○給付自93年11月10日起 至94年1月30日止租
    金3倍之違約金48,000元，即屬無據，應予駁回。 原審為上
    訴人敗訴之判決，並駁回其假執行聲請之宣告，於法並無違
    誤，上訴意旨指摘原判決不當，請求廢棄改判，核無理由，
    應駁回其上訴。
六、又本件判決結果已臻為明確，兩造其餘攻擊防禦方法，經本
    院斟酌後，認對於判決結果已不生影響，爰不逐一論述，併
    予敘明。
七、據上論結，本件上訴為無理由，依民事訴訟法第436條之1第
    3項、第449第1項、第78條，判決如主文。
中　　華　　民　　國　　94　　年　  11  　月　  23  　日
                     民事第四庭  審判長法　官  高榮宏
                                       法  官  童來好
                                       法  官  陳金虎
以上正本證明與原本無異。
本件判決不得上訴。
中　　華　　民　　國　　94　　年　　11　　月　　24　　日
                                       書記官  謝文心
